【裁判字號】    98,消債更,375
【裁判日期】    981029
【裁判案由】    更生事件
【裁判全文】
臺灣臺南地方法院民事裁定           98年度消債更字第375號
聲  請  人
即 債 務人  乙○○
上列當事人因消費者債務清理事件聲請更生，本院裁定如下：
    主  文
債務人乙○○自民國九十八年十月二十九日下午四時起開始更生
程序，並命司法事務官進行本件更生程序。
    理  由
一、按債務人不能清償債務或有不能清償之虞，且無擔保或無優
    先權之債務總額未逾新臺幣（下同）1,200萬元者，於法院
    裁定開始清算程序或宣告破產前，得向法院聲請更生。法院
    開始更生程序之裁定，應載明其年、月、日、時，並即時發
    生效力，消費者債務清理條例第3條、第42條第1項、第45條
    第1項分別定有明文。又按債務人對於金融機構因消費借貸
    、自用住宅借款、信用卡或現金卡契約而負債務，在聲請更
    生或清算前，應提出債權人清冊，以書面向最大債權金融機
    構請求協商債務清償方案，並表明共同協商之意旨，債務人
    與金融機構協商成立者，不得聲請更生或清算，但因不可歸
    責於己之事由，致履行顯有重大困難者，不在此限，消費者
    債務清理條例第151條第1、5項亦分別定有明文。
二、聲請意旨略以：聲請人即債務人乙○○現任職於基益企業股
    份有限公司，目前每月平均收入經法院扣薪後約新臺幣（下
    同）29,314元，除此收入外，名下無其他任何財產，然累計
    債務總金額已達1,476,764元，前曾於民國97年6月10日向最
    大債權金融機構即台新國際商業銀行股份有限公司（下稱台
    新銀行）申請前置協商，台新銀行提出之還款條件為每月還
    款金額7,000元，分180期，利率0%，至全部清償為止。然因
    另有萬榮行銷股份有限公司、第一金融資產管理股份有限公
    司等向債務人主張債權，而債務人因收入減少，又須扶養配
    偶甲○○及兩名未成年子女丙○○、丁○○，家中經濟負擔
    日益沉重，致債務人每月收入扣除未成年子女之扶養費用、
    前開協商之金額後，已無法維持基本生活支出，債務人無法
    接受台新銀行之還款條件，故協商不成立。又債務人僅係一
    般消費者，且無擔保或無優先權之債務總額未逾1,200萬元
    ，並未從事營業，復未經法院裁定開始清算程序或宣告破產
    ，爰向本院聲請更生等語。
三、經查：債務人主張之上開事實，業據提出戶籍謄本、財團法
    人金融聯合徵信中心之當事人綜合信用報告、債務人95、96
    年度之國稅局綜合所得稅各類所得資料清單及財產歸屬資料
    清單、玉山銀行存摺、勞工保險被保險人投保資料表及其他
    生活開銷等證明文件為證，債務人雖於消費者債務清理條例
    施行後，向台新銀行就無擔保債務聲請前置協商，台新銀行
    提出分180期，利率0%，每月償還7,000元之還款條件，但債
    務人因收入減少，且有萬榮行銷股份有限公司、第一金融資
    產管理股份有限公司等向債務人主張債權，故債務人無法接
    受還款條件，有前置協商不成立通知書在卷可按（見本院卷
    第15頁）。又債務人自97年2月至98年2月之所得總額為303,
    894元，此段期間每月平均薪資收入為23,376元，於扣除每
    月必要生活費用及2名未成年子女之扶養費用後，實不足以
    支付上開協商金額，本院經審酌上開事證，堪認債務人確已
    達不能清償債務或有不能清償之虞之程度。另債務人前未曾
    經法院宣告清算程序或宣告破產，亦未曾依消費者債務清理
    條例或破產法之規定而受刑之宣告等情，亦有本院民事紀錄
    科查詢表、臺灣高等法院被告前案紀錄表在卷可憑。
四、按債務人對於金融機構因消費借貸、自用住宅借款、信用卡
    或現金卡契約而負債務，在聲請更生或清算前，應提出債權
    人清冊，以書面向最大債權金融機構請求協商債務清償方案
    ，並表明共同協商之意旨，消費者債務清理條例第151條第1
    項定有明文。債務人主張其曾於97年6月間向最大債權金融
    機構台新銀行申請債務協商，惟協商不成立，業據提出前置
    協商不成立通知書為證，自堪信為真實。
五、綜上所述，債務人僅係一般消費者，並未從事營業，其已達
    不能清償債務或有不能清償之虞之程度，其中無擔保或無優
    先權之債務，在1,200萬元以下。債務人曾向最大債權金融
    機構台新銀行請求協商債務清償方案，惟協商不成立，且未
    經法院裁定開始清算程序或宣告破產，又查無消費者債務清
    理條例第6條第3項、第8條或第46條各款所定駁回更生聲請
    之事由存在，則債務人聲請更生，應屬有據，爰裁定如主文
    。惟本院裁定准許開始更生程序，僅係依消費者債務清理條
    例立法意旨，在經濟生活上讓債務人有一個之更生機會，並
    非債務人之一切債務自此即免負清償之責，且債務人須於更
    生程序中與債權人協議「更生方案」，並持續履行更生方案
    後（清償期間為6年以內，但有特別情事者，得延長為8年）
    ，債務人之債務始能依同條例第73條生消滅之效力，請債務
    人注意。
中    華    民    國    98    年    10    月    29    日
                    民事第一庭    法  官  林福來
上為正本係照原本作成
本裁定不得抗告。
本裁定已於98年10月29日下午4時公告。
中    華    民    國    98    年    10    月    29    日
                               書  記  官  吳俊達


司法院資訊處製作；財團法人民間司法改革基金會備份。
